【裁判字號】    88,易,3885
【裁判日期】    890131
【裁判案由】    詐欺
【裁判全文】
臺灣板橋地方法院刑事判決                        八十八年度易字第三八八五號
    公  訴  人  臺灣板橋地方法院檢察署檢察官
    被      告  丙○○○
    選任辯護人  王永春律師
右列被告因詐欺案件，經檢察官提起公訴 (八十八年度偵字第一○七二一號)，本院
判決如左：
    主  文
丙○○○無罪。
    理  由
一、公訴意旨略以：被告丙○○○於民國（下同）八十七年五月間，與其夫陳世遵協
    議離婚，約定被告須給付新臺幣（下同）一百九十萬元予陳世遵，被告為支付上
    開款項，明知自己之經濟狀況拮據，已無支付能力，佯以投資卡拉ＯＫ及經營餐
    廳為由，陸續向告訴人甲○○借款一百七十餘萬元，並簽發如附表一、二所示之
    戊○○、乙○○之支票以為擔保。詎附表一之戊○○支票均遭退票，被告於是簽
    發如附表三之本票換回前開支票，另為取信於告訴人甲○○，明知僅持有華園餐
    百分之二十股份，竟表示願以華園餐廳百分之五十股份當作抵押品，惟被告簽發
    之上開本票及附表二乙○○之支票仍無法兌現，告訴人甲○○始知受騙。因認被
    告涉犯刑法第三百三十九條第一項之詐欺取財罪。
二、按犯罪事實應依證據認定之，無證據不得推定其犯罪事實，刑事訴訟法第一百五
    十四條定有明文。而刑法第三百三十九條第一項之詐欺取財罪，以意圖為自己或
    第三人不法之所有，以詐術使人將本人或第三人之物交付為成立要件。所謂以詐
    術使人交付，必須被詐欺人因其詐術而陷於錯誤，若其所用方法，不能認為詐術
    ，亦不致使人陷於錯誤，即不構成該罪，最高法院四十六年臺上字第二六○號判
    例明揭此旨。訊據被告堅決否認有何詐欺犯行，辯稱：因經營華園餐廳及支付前
    夫一百九十萬元，無力還款，而告訴人是將空白紙拿給渠簽，協議書上記載以華
    園餐股份為抵押，渠並不知情，且告訴人提出之支票、本票，並非全是借款，有
    部分是告訴人邀渠保險之保費等語。經查，證人戊○○到庭證言：伊與被告二人
    合夥經營華園餐廳，被告是因經營餐廳或個人需要時向伊借票，都是票期屆至時
    ，自行存入銀行，被告借票迄今，只有告訴人提出之附表一之四紙支票未兌現，
    由伊補回（詳參本院八十八年十二月三十日訊問筆錄）；且被告之子陳華豪證述
    ：伊所申用之第一商業銀行土城分行支票，都是由被告使用等語（詳參本院八十
    八年十二月七日訊問筆錄）。又經本院向彰化商業銀行蘆洲分行函詢結果，證人
    戊○○所使用，帳號00－0000000號，票號ＹＭ0000000號、Ｚ
    Ｎ0000000號、ＹＭ0000000號及ＹＭ0000000號（即起訴
    書附表一所示之支票）因存款不足而退票，尚未拒絕往來，自八十七年八月二十
    九日始有退補紀錄，此有該行八十八年十月四日八八彰蘆字第六四九號函文及附
    件在卷可稽；再查，證人乙○○所使用第一商業銀行土城分行帳號000000
    00000號，票號ＬＡ0000000、ＬＡ0000000、ＬＡ0000
    000、ＬＡ0000000、ＬＡ0000000、ＬＡ0000000號（
    即起訴書附表二所示之支票）皆因存款不足而退票，該戶於八十七年十一月六日
    開戶，八十八年一月二十五日開始有退補紀錄，於八十八年四月九日拒絕往來，
    此有該行八十八年十月二十一日一土字第五九二號函文、支票往來明細表、註銷
    退票紀錄申請書等附卷可稽。復查，證人陳世遵於檢察官訊問時證言：伊與被告
    離婚協議約定，被告應給付伊一百九十萬元，且於八十八年五月底已付清全數款
    項等語，並有離婚協議書一紙在卷可憑。參以告訴人於檢察官訊問時自承：被告
    陸續已還款五十萬元左右（詳參臺灣板橋地方法院檢察署八十八年度偵字第一○
    二一四號卷八十八年六月十六日訊問筆錄）等語，且於本院調查時指稱：伊自八
    十七年四、五月間即借錢給被告，最後一次借款約是八十七年十二月間，總數約
    一百五十八萬五千元等語。是以被告因支付離婚費用及經營華園餐廳而使用戊○○、乙○○支票向告訴人借款，其間亦曾陸續還款，並無短期詐借大量金額或票
    據全數退票而逃匿無蹤之情事，尚難認被告於借款之初即有施用詐術騙取錢財之
    犯行。雖告訴人提出被告同意以華園經營權百分之五十股份為抵押之協議書，欲
    證明被告確有詐欺之罪行。然該協議書係為延續解決前開借款而約定，非屬借款
    之初所為詐術之施用，縱使被告所為之抵押權範園有不實，亦屬事後施用詐術，
    而不成立前開詐欺取財之犯行。另被告雖於本院調查時辯稱：渠非向告訴人借款
    ，借款人為丁○○云云。然此為告訴人所否認，且證人丁○○到庭證言：被告曾
    打電話向伊借款，伊告以伊的錢都在告訴人處，告訴人同意就可以借錢，且伊匯
    款給被告，也是經由告訴人事前同意等語（詳參本院八十九年一月二十日審理筆
    錄），因此，借款人應是告訴人無疑，被告所辯，應非可採。本件純屬債務不履
    行之民事糾葛。此外，復查無其他積極證據足認被告有何公訴人指訴之詐欺犯行
    ，既不能證明被告犯罪，自應為其無罪之諭知。
據上論斷，應依刑事訴訟法第三百零一條第一項，判決如主文。
本案經檢察官黃和村到庭執行職務
中    華    民    國      八十九      年      一      月    三十一    日
                                      臺灣板橋地方法院刑事第二庭
                                          法  官   高    玉    舜
右正本證明與原本無異。
如不服本判決，應於判決送達後十日內，向本院提出上訴狀。
                                          書記官   田    寶    駿
中    華    民    國      八十九      年      二      月      一      日


司法院資訊處製作；財團法人民間司法改革基金會備份。
